【裁判字號】    95,家訴,17
【裁判日期】    950403
【裁判案由】    侵權行為損害賠償
【裁判全文】
臺灣桃園地方法院民事判決              95年度家訴字第17號
原      告  甲○○
訴訟代理人  丁○○○
被      告  丙○○
            乙○○
                        衖3號.
上列當事人間請求侵權行為損害賠償事件，於民國95年3 月20日
言詞辯論終結，本院判決如下：
    主      文
原告之訴駁回。
訴訟費用由原告負擔。
    事實及理由
一、原告主張：兩造之母即被繼承人黃張甜於民國94年3 月8 日
    死亡，兩造與訴外人黃壬炊、黃早妹、黃銀珠為被繼承人黃
    張甜之法定繼承人，繼承人全體業於94年3 月21日就被繼承
    人黃張甜遺產簽立遺產協議書，自斯時起兩造就被繼承人黃
    張甜遺產之公同共有關係歸於消滅。依該遺產協議書第1 條
    所定：「母黃張甜生前遺留現款，支付辦理喪理一切收支，
    其結餘款依協議分給子孫等人，並且由名下六名子女，代為
    轉發子孫等人子孫錢。」。意即被繼承人黃張甜所遺現款倘
    有結餘款，應由6 名子女取得該1/6 現金所有權，再由6 名
    子女依上開協議之規定，照民間習俗轉發子孫錢給其子女。
    被繼承人黃張甜於彰化銀行新明分行帳戶內遺有新臺幣（下
    同）819,000 元，詎被告竟於94年5 月16日提領該筆款項，
    依法定應繼分規定，原告應得1/6 為136,500 元，經向被告
    催索無結果，為此爰依民法第184 條第1 項前段、第185 條
    第1 項、第812 條、第816 條、第179 條規定，請求被告返
    還受領利益136,500 元，並依民法第213 條第2 項、第203
    條規定，自被告領取該存款之日起加計法定遲延利息，基此
    為訴之聲明：(1)被告應連帶給付原告136,500 元，及自94年
    5 月16日起至清償日止，按年息5%計算之利息。(2)請依職權
    宣告假執行等語。
二、被告抗辯：系爭存款係姊妹4 人為了讓被繼承人黃張甜安心
    ，故存入其帳戶，並非被繼承人黃張甜所有，即非被繼承人
    黃張甜遺留遺產，被繼承人黃張甜生前亦曾向兩造舅張德寶
    表示應於身後將該款項返還被告等4 姐妹，故原告因此喪失
    繼承權，亦不得主張繼承權。再依系爭協議書記載，並未就
    系爭存款為分割，原告逕向被告請求返還，亦不符公同共有
    之法則，系爭存款縱解為被繼承人黃張甜所有，被繼承人黃
    張甜對被告及訴外人等4 姐妹亦負同額債務，被告取回該存
    款，難謂原告因此受有損害，基此為答辯聲明：請求駁回原
    告之訴及其假執行之聲請等語。
三、按「繼承人有數人時，在分割遺產前，各繼承人對於遺產全
    部為公同共有。」，民法第1151條定有明文。又「公同共有
    人之權利義務，依其公同關係所由規定之法律或契約定之。
    」，「於前項之法律或契約另有規定外，公同共有物之處分
    ，及其他之權利行使，應得公同共有人全體之同意。」，民
    法第828 條第1 項、第2 項規定甚明。再共同繼承之遺產在
    分割以前，應為各繼承人公同共有，如公同共有人中之一人
    或數人，以其他公同共有人處分公同共有物為無效，對於主
    張因處分而取得權利之人，雖非不可提起確認該物仍屬公同
    共有人全體所有之訴，但提起確認自己部分公同共有權存在
    ，或交還自己部分之訴，則為法所不許（最高法院37年上字
    第7302號判例參照）。查被繼承人黃張甜死亡，其繼承人除
    本件兩造外，尚有訴外人黃壬炊、黃早妹、黃銀珠，有繼承
    系統表附卷可按。本件原告陳明：兩造及其他被繼承人黃張
    甜之繼承人於94年3 月21日簽訂遺產協議書時，不知被繼承
    人黃張甜尚有系爭存於彰化銀行新明分行存款，該協議書第
    4 條所定遺留結餘款，並不包括前開系爭存款（參見本院95
    年2 月16日言詞辯論筆錄），應認本件被繼承人黃張甜遺留
    系爭存於彰化銀行新明分行存款，尚未經其全體繼承人協議
    分割，自仍屬其繼承人全體公同共有，揆諸前揭判例意旨，
    原告祇得提起確認該存款仍屬公同共有人全體所有之訴，然
    尚不得逕行提起交還自己部分之訴。是原告未得除被告外之
    全體繼承人同意，逕依民法第184 條第1 項前段、第185 條
    第1 項、第812 條、第816 條、第179 條、第213 條第2 項
    、第203 條等規定，請求被告應連帶給付原告應得部分並自
    被告領取系爭存款日起加計法定遲延利息云云，於法顯屬不
    合，應予駁回。
四、本件事證已臻明確，兩造其餘攻擊防禦之方法，核與判決之
    結果不生影響，無庸逐一論究，併此敘明。
五、據上論結，本件原告之訴為無理由，依民事訴訟法第78條，
    判決如主文。
中    華    民    國    95    年    4     月    3     日
                  家事法庭法  官  熊祥雲
上列正本證明與原本無異
如對本判決上訴，須於判決送達後20日內向本院提出上訴狀
中    華    民    國    95    年    4     月    3     日
                          書記官  張淑芬


司法院資訊處製作；財團法人民間司法改革基金會備份。
